【裁判字號】    95,簡上,379
【裁判日期】    950824
【裁判案由】    賭博
【裁判全文】
臺灣板橋地方法院刑事判決             95年度簡上字第379號
上  訴  人  甲○○
即  被  告
上列上訴人因賭博案件，不服本院九十五年度簡字第一八六一號
中華民國九十五年四月十三日第一審判決（聲請簡易判決處刑案
號：九十五年度速偵字第四四二號），提起上訴，本院管轄之第
二審合議庭判決如下：
    主  文
原判決撤銷。
甲○○連續意圖營利，供給賭博場所，處有期徒刑肆月，如易科
罰金，以銀元參佰元折算壹日。扣案之麻將牌貳副、骰子捌顆、
撲克牌拾貳副均沒收。
    事  實
一、甲○○基於意圖營利之概括犯意，自民國九十五年三月三日
    某時起至同年月二十二日二十三時三十五分許止，提供其所
    承租位於臺北縣新莊市○○街三巷十五號一樓作為賭博場所
    ，招徠特定人參與賭博，並提供其所有之麻將牌及撲克牌作
    為賭具，麻將把玩方式每底新臺幣（下同）六百元，每台一
    百元，由四家輪流做莊，每人拿十六支牌，莊家多拿一支牌
    後開牌，先胡牌者為贏家，茍所胡之牌係從海底摸起為「自
    摸」，胡牌者可向其他三家收錢，茍所胡之牌為他家所打之
    牌，則只向該家收錢，每圈甲○○抽頭金六百元，以前三次
    自摸者每次抽頭金二百元；而撲克牌把玩係俗稱之「大老二
    」，共三家把玩，以先打完手中撲克牌者為贏家，另二家中
    所剩較多牌者為「大頭」，需付給贏家二百元，另一家則為
    「小頭」需付給贏家一百元，甲○○並無對把玩撲克牌者抽
    頭。甲○○另將其抽頭所得部分用於購買香菸、食物供賭客
    食用。迨於九十五年三月二十二日二十三時三十五分許，為
    警在上址查獲李采綸、陳德男、林伯仲、林秋銘、林權洋、
    蔡國祥、黃登芳、乙○○、欒芳君、丙○○○、黃再興、余
    三和等人在場賭博，並扣得賭具麻將牌二副（聲請簡易判決
    處刑書誤載為一副，茲予更正）、骰子八顆、撲克牌十二副
    及賭資一萬七千九百元（另依違反社會秩序維護法沒入）。
二、案經臺北縣政府警察局新莊分局報告臺灣板橋地方法院檢察
    署檢察官偵查聲請簡易判決處刑。
    理  由
一、訊據被告對於上揭事實坦承不諱，核與證人李采綸、陳德男
    、林伯仲、林秋銘、林權洋、蔡國祥、黃登芳、乙○○、欒
    芳君、丙○○○、黃再興、余三和於警詢之證述相符，復有
    現場照片七幀、扣案之賭具麻將牌二副、骰子八顆、撲克牌
    十二副及賭資一萬七千九百元等在卷可資佐證，事證明確，
    被告犯行洵堪認定，應依法論科。
二、被告行為後，刑法施行法增訂第一條之一：「中華民國九十
    四年一月七日刑法修正施行後，刑法分則編所定罰金之貨幣
    單位為新臺幣。九十四年一月七日刑法修正時，刑法分則編
    未修正之條文定有罰金者，自九十四年一月七日刑法修正施
    行後，就其所定數額提高為三十倍。但七十二年六月二十六
    日至九十四年一月七日新增或修正之條文，就其所定數額提
    高為三倍。」並於九十五年七月一日施行。另刑法第三十三
    條第五款修正為：「主刑之種類如下：五、罰金：新臺幣一
    千元以上，以百元計算之」。從而，刑法分則編各罪所定罰
    金刑之最高數額，於上開規定修正後並無不同，惟修正後刑
    法第三十三條第五款所定罰金刑最低數額，較之修正前提高
    ，自以修正前刑法第三十三條第五款規定有利於被告。
三、核被告所為，係犯刑法第二百六十八條前段之意圖營利供給
    賭博場所罪。又被告行為後，刑法第五十六條連續犯之規定
    ，業於九十四年一月七日修正公布刪除，並於九十五年七月
    一日施行，則被告之犯行，因行為後新法業已刪除連續犯之
    規定，此刪除雖非犯罪構成要件之變更，但顯已影響行為人
    刑罰之法律效果，自屬法律有變更，依新法第二條第一項規
    定，比較新、舊法結果，仍應適用較有利於被告之行為時法
    律即舊法論以連續犯（最高法院九十五年第八次刑事庭會議
    決議參照）。是被告多次意圖營利供給賭博場所犯行，時間
    緊接、方法相同、觸犯構成要件相同之罪，為連續犯，應依
    修正前刑法第五十六條規定論以一罪，並加重其刑。原審就
    被告予以論罪科刑，固非無見，惟原審就查扣之五萬三千三
    百元部分認係被告營利所得之抽頭金而予以宣告沒收，則有
    未合（詳後述），而無可維持，上訴意旨指摘原判決不當，
    為有理由，自應由本院將原判決予以撤銷改判。爰審酌被告
    素行、犯罪動機、目的、情節、經營賭場破壞社會公共秩序
    ，及犯後之態度等一切情狀，量處如主文第二項所示之刑。
    另被告行為後，刑法第四十一條第一項前段關於易科罰金之
    折算標準，亦經修正，依修正後易科罰金之折算標準，係以
    新臺幣一千元、二千元或三千元折算一日，而依修正前易科
    罰金之折算標準，則依罰金罰鍰提高標準條例第二條前段（
    現已刪除）規定，就其原定數額提高為一百倍折算一日，即
    應以銀元三百元即新臺幣九百元折算為一日。自仍以修正前
    之規定，較有利於行為人，則應依刑法第二條第一項前段，
    適用修正前刑法第四十一條第一項前段規定，諭知易科罰金
    之折算標準。扣案之賭具麻將牌二副、骰子八顆、撲克牌十
    二副係被告所有供犯罪所用之物，併依修正前刑法第三十八
    條第一項第二款之規定宣告沒收。另本件賭客所有而為警查
    扣之賭資合計一萬七千九百元，則應另依違反社會秩序維護
    法處理，併此說明。又本件扣案之五萬三千三百元部分，被
    告否認為抽頭所得，辯稱係向丙○○○借來要繳小孩補習費
    用，當日之抽頭所得均已購買食物供賭客食用等語。查被告
    於警詢時已否認該五萬三千三百元為抽頭所得，且證人丙○
    ○○於本院審理中亦到庭證稱伊當日確實借款五萬三千元予
    被告。況本件查獲之賭客賭資共僅一萬七千九百元，打麻將
    每圈之抽頭金亦僅六百元，已如前述，則當日抽頭金斷不可
    能累積到五萬三千三百元，是被告所辯亦非無可採。本院既
    查無其他積極證據足認該扣案之五萬三千三百元為被告抽頭
    所得，自不得宣告沒收，應予敘明。
據上論斷，依刑事訴訟法第四百五十五之一第一項、第三項、第
三百六十九條第一項前段、第三百六十四條、第二百九十九條第
一項前段，刑法第二條第一項前段、修正前第五十六條、第二百
六十八條第一項、修正前第四十一條第一項前段、修正前第三十
八條第一項第二款，罰金罰鍰提高標準條例第一條前段、修正前
第二條，判決如主文所示之刑。
本案經檢察官陳鴻濤到庭執行職務。
中    華    民    國    95    年    8     月    24    日
                  刑事第七庭  審判長法  官  胡堅勤
                                    法  官  崔玲琦
                                    法  官  李君豪
上列正本證明與原本無異。
不得上訴。
                                    書記官  蕭汝芳
中    華    民    國    95    年    8     月    24    日
附錄本案論罪科刑法條全文
中華民國刑法第268條：
（圖利供給賭場或聚眾賭博罪）
意圖營利，供給賭博場所或聚眾賭博者，處 3 年以下有期徒刑，
得併科 3 千 元以下罰金。


司法院資訊處製作；財團法人民間司法改革基金會備份。
